臺灣高等法院臺南分院刑事判決　　　　　九十年度上易字第一九四號　Ａ
　　　上　訴　人　臺灣臺南地方法院檢察署檢察官
　　　被　　　告　庚　○　○
　　　選任辯護人　李　興　宣
　　　被　　　告　乙　○　○
右上訴人因被告詐欺案件，不服臺灣臺南地方法院九十年度易字第二０二八號中華民
國九十年十月二十二日第一審判決（起訴案號：臺灣臺南地方法院檢察署八十九年度
偵字第八七五三號、九十年度偵緝字第一四五號），提起上訴，本院判決如左：
      主      文
原判決撤銷。
庚○○、乙○○共同意圖為自己不法之所有，以詐術使人將本人之物交付，各處有期
徒刑伍月，如易科罰金均以參佰元折算壹日。
      事      實
一、庚○○與乙○○均意圖為自己不法之所有，並各與年籍不詳之成年人基於共同之
    犯意聯絡，由庚○○於民國八十九年五月間，以新台幣（下同）二千元之代價，
    提供其所申請之「00000000000—一」號高雄市○○路郵局帳戶、存
    摺、提款卡及印章交予年籍不詳綽號「龍仔」之成年男子使用；乙○○則於八十
    九年六月間，以三千元代價，提供其所申請之「0000000000000—
    二」號花蓮郵局第二十一支局帳戶供其兄甲○○轉交年籍不詳綽號「小蔡」之成
    年男子使用，作為該綽號「龍仔」、「小蔡」等成年男子所共組之詐欺集團向他
    人以中獎為詞而行詐騙稅金名目之金錢為實之匯款帳戶。八十九年七月間，住在
    台南市之丙○○於住處接獲該詐欺集團以「航天科技國際有限公司」之名義製作
    之詐騙宣傳單後，基於好奇而撥打該宣傳單所示之000000000號電話查
    詢，集團內一名自稱「張明貴」之成年男子佯稱丙○○已中獎八十萬元（未告知
    係港幣），要求丙○○先匯百分之十五之稅金十二萬元（港幣），丙○○不疑有
    他，遂陷於錯誤，乃先於同年七月十七日匯款六萬元至「0000000000
    000—四」號翁裕程（由檢察官另案通緝中）帳戶內，經集團內另名自稱香港
    總公司之會計告知應先匯十萬元（未告知係港幣）成為臨時會員，始可領取獎金
    ，丙○○又於同日匯款十萬元至「00000000000—一」號庚○○帳戶
    內，嗣該集團又告知應匯港幣十萬元，丙○○再於同日匯款三十萬元至上開庚○○之帳戶內，嗣該集團又通知丙○○為幸運獎得主，致丙○○又於同年月十八日
    匯款三萬元至不知情之陳尚斌（經檢察官為不起訴處分）之「00000000
    00000—五」號帳戶內，及於同月十九日匯款六十六萬元至「000000
    0000000—二」號乙○○之帳戶內。丙○○前後匯出一百十五萬元後，因
    遲遲無法領取中獎金額，始知受騙。
二、案經被害人丙○○訴請臺灣台南地方法院檢察署檢察官偵查起訴。
      理      由
一、訊據被告庚○○及乙○○均坦承上開提供所申請帳戶供他人使用之事實，惟矢口
    否認有共同詐騙被害人之犯行，庚○○辯稱：伊係應己○○之要求申請帳戶供己○○之友人戊○○使用，僅收取二千元之車馬費，不知戊○○用於詐騙他人財物
    云云，乙○○辯稱：伊將原使用之帳戶經由哥哥甲○○以三千元之代價賣給他人
    使用，當時不知對方用途，事後已將出賣之帳戶辦理掛失，未騙取被害人丙○○
    之金錢云云。
二、經查被害人丙○○遭不詳姓名者所組成之詐欺集團，佯以中獎需先匯款成為會員
    並繳納稅金始可領獎等詞，接續自八十九年七月十七日至十九日之三日內，騙取
    一百一十五萬元，其中十萬元係匯至「00000000000—一」號被告庚○○之帳戶內，六十六萬元係匯至「0000000000000—二」號被告
    乙○○之帳戶內，業據被害人丙○○指訴甚詳，並有匯款單、郵局開戶資料、銀
    行客戶歷史交易查詢單、郵政存款儲金每日活動存提詳情表，及被告二人之存摺
    影本暨交易明細等資料在卷可稽。而被告等人所有之上開郵局帳戶均係經他人介
    紹，分別以二千元、三千元之代價專供他人使用，且均於申請後將存摺、印章、
    提款卡等物一併交他人使用等情，業據被告二人供承在卷，並經丁○○及被告乙○○之兄甲○○證述屬實。按帳戶存摺、印章、提款卡等物品乃屬個人私密之物
    ，果非親朋至親，或有其他特殊重要目的，衡情萬無輕易悉數交與他人使用之理
    ，且申請郵局或銀行帳戶之手續甚為簡便，任何人均可輕易申請帳戶使用，果他
    人有使用帳戶之正當目的，理當自行申請即可，何庸給付數千元代價，收購他人
    申請之帳戶，渠等此舉顯係為供不法目的使用甚明，被告等人於出賣自己帳戶時
    ，應無不知之理；參以庚○○自承「我的朋友己○○告訴我，他的朋友欠人錢，
    要開個帳戶給他朋友使用，他說我沒有財產，他付我一些車馬費，我的存摺、印
    章、提款卡交給他朋友戊○○。」（見本院卷第三十三頁），其對自己帳戶供人
    用於詐騙之途，於出賣之時應有相當之認識，否則欠錢之人為何需借用他人帳戶
    ？另被告等人前揭所出賣之帳戶，於詐騙被害人丙○○財物經檢察官起訴後，在
    偵審期間竟仍有存提紀錄，此有郵政儲金匯業局及花蓮郵局所檢送之被告二人帳
    戶存提詳表可稽（見本院卷第一一二頁至一三０頁），若被告二人出賣帳戶當時
    不知對方用途，事後知悉用以騙取被害人丙○○財物，立即辦理停止使用，已嫌
    過遲，焉有仍予繼續使用之理？此外，被告等人就其出賣帳戶之對象即綽號「龍
    仔」、「小蔡」等成年男子，迄今並無法提出任何資料供本院調查，則彼等以數
    千元之代價出賣帳戶予不認識之陌生人使用，坐令背後詐騙集團躲避於法律之外
    ，其有不確定之犯罪故意甚明，堪認被告等人分別與綽號「龍仔」、「小蔡」所
    屬之詐騙集團間有犯意聯絡及行為分擔，被告二人所辯出賣帳戶不知對方用於詐
    欺犯罪云云，違背一般正常社會期待，顯為卸責之詞，不足採信。本件事證明確
    ，被告二人犯行均堪認定，應予依法論科。
三、核被告二人提供自己帳戶供綽號「龍仔」、「小蔡」等成年男子所共組之詐欺集
    團向他人詐取財物所為，均係犯刑法第三百三十九條第一項之詐欺取財罪，渠二
    人分別與「龍仔」、「小蔡」等年籍不詳之成年人間，就上開犯行，各有犯意聯
    絡，行為分擔，應分別論以共同正犯。又被害人丙○○遭詐欺集團，佯以中獎需
    先匯款成為會員並繳納稅金始可領獎等詞，接續自八十九年七月十七日至十九日
    之三日內，騙取一百一十五萬元，其各次匯款雖屬可分，惟法律上應視為接續進
    行之一詐欺行為，併此敘明。
四、原審就被告二人前揭所犯予以論罪科刑，固非無見，惟其於判決主文諭知被告緩
    刑三年，理由及所引法條均未論及，顯有理由不備之違法，又被告庚○○前有賭
    博犯行經判處罰金，被告乙○○前施用第二級毒品，經送觀察勒戒，此有卷附臺
    灣高等法院被告全國前案紀錄表可稽，雖非刑法上所謂之累犯，惟素行並非良好
    ，亦可認定，且彼等就其出賣帳戶之對象迄今不知，所造成之社會危害，尚未清
    除，又未坦承犯行，難認無再犯之虞，原審予以宣告緩刑，實非適當。公訴人上
    訴意旨認原判決不當，為有理由，應由本院將原判決撤銷改判。爰審酌被告等因
    貪圖小利而犯罪，犯罪手法惡劣，造成被害人財物損失非輕，及犯後坦承部分犯
    行之態度等一切情狀，仍量處如原判決所示之各有期徒刑五月之刑，以資懲儆。
    另被告等行為後，刑法第四十一條易科罰金之規定，業於九十年一月十日修正公
    布為同條第一項規定，並放寬其要件，凡犯最重本刑為五年以下有期徒刑以下之
    刑之罪，而受六月以下有期徒刑或拘役之宣告，因身體、教育、職業、家庭之關
    係，或其他正當事由，執行顯有困難，均得以易科罰金。被告行為後法律有變更
    ，且於被告並無不利，依刑法第二條第一項前段規定，應適用裁判時之法律，故
    依修正後刑法第四十一條第一項前段規定，就被告所處之刑諭知易科罰金折算之
    標準。
據上論結，應依刑事訴訟法第三百六十九條第一項前段、第三百六十四條、第二百九
十九條第一項前段、刑法第二十八條、第三百三十九條第一項、第二條第一項前段、
第四十一條第一項前段，罰金罰鍰提高標準條例第一條前段、第二條，判決如主文。
本案經檢察官劉欽銘到庭執行職務。
中    華    民    國      九十一      年      五      月      二十八    日
                                  臺灣高等法院臺南分院刑事第三庭
                                      審判長法官  黃    崑    宗
                                            法官  林    勝    木
                                            法官  葉    居  正
右正本證明與原本無異。
不得上訴。
                                      法院書記官  陳    嘉    琍
中    華    民    國      九十一      年      五      月      二十九    日
附錄：本判決論罪科刑法條
中華民國刑法第三百三十九條第一項
 (普通詐欺罪)
意圖為自己或第三人不法之所有，以詐術使人將本人或第三人之物交付者，處五年以
下有期徒刑、拘役或科或併科一千元以下罰金。
